臺灣桃園地方法院民事裁定　　　　　　100年度司財管字第2號
聲　請　人　中國信託商業銀行股份有限公司
法定代理人　辜濂松
代　理　人　鍾于璇
相　對　人
即被繼承人　湯文昇原名湯添財.
關　係　人
即被選任人　陳和迪
上列聲請人聲請為被繼承人湯文昇選任遺產管理人事件，本院裁
定如下：
    主      文
選任關係人陳和迪為被繼承人湯文昇之遺產管理人。
准對被繼承人湯文昇（男，民國○○年○○月○○日生，民國96年11月
16日死亡，身分證統一編號：Ｚ000000000號，生前最後住所：桃
園縣桃園市○○○街196之3號9 樓）之大陸地區以外之繼承人為
承認繼承之公示催告。
聲請人應於收受本裁定之日起貳拾日內，將本裁定登載於公報、
新聞紙或其他相類之傳播工具。
如有被繼承人之大陸地區以外之繼承人，應自本公示催告最後登
載公報、新聞紙或其他相類之傳播工具之日起壹年內向本院陳報
承認繼承，如不於公示期限內申報承認繼承時，被繼承人之遺產
於大陸地區之繼承人依法繼承、清償債權並交付遺贈物後有賸餘
者歸屬國庫。
聲請程序費用由被繼承人湯文昇之遺產負擔。
    理    由
一、按「先順序繼承人均拋棄其繼承權時，由次順序之繼承人繼
    承。其次順序繼承人有無不明或第四順序之繼承人均拋棄其
    繼承權者，準用關於無人承認繼承之規定。」，民法第1176
    條第6 項定有明文。又「繼承開始時，繼承人之有無不明者
    ，由親屬會議於一個月內選定遺產管理人，並將繼承開始及
    選定遺產管理人之事由，向法院報明。」，「親屬會議依前
    條規定為報明後，法院應依公示催告程序，定六個月以上之
    期限，公告繼承人，命其於期限內承認繼承。」，「無親屬
    會議或親屬會議未於前條所定期限內選定遺產管理人者，利
    害關係人或檢察官，得聲請法院選任遺產管理人，並由法院
    依前項規定為公示催告。」，民法第1177條、第1178條第1
    項、第2 項亦有明文。民法第1177條所謂繼承開始時繼承人
    有無不明，係指戶籍簿上無可知之法定繼承人或雖有之而皆
    為繼承之拋棄而言（最高法院88年度臺上字第3185號判決參
    照）。再「無人承認之繼承事件，由繼承開始時被繼承人住
    所地之法院管轄。」，非訟事件法第145 條第1 項規定甚明
    。
二、本件聲請意旨略以：聲請人與被繼承人湯文昇（原名：湯添
    財）間存有消費借貸關係。茲因被繼承人於民國96年11月16
    日業已死亡，而被繼承人之法定繼承人均依法拋棄繼承，致
    繼承開始時繼承人有無不明，且被繼承人之親屬未召集親屬
    會議選定遺產管理人，聲請人為實現債權，爰以利害關係人
    之身分，請求選任陳和迪為被繼承人之遺產管理人，並提出
    借據影本、債權計算書、被繼承人除戶戶籍謄本、繼承系統
    表、臺灣桃園地方法院家事庭准予拋棄繼承備查函影本、其
    他繼承人戶籍謄本、土地及建物登記謄本、郵局存證信函及
    回執聯影本等件為證。
三、查聲請人所陳各節，業據聲請人提出前揭書證為證，並據本
    院依職權調閱本院96年度繼字第1483號拋棄繼承事件卷宗，
    經核被繼承人湯文昇之法定繼承人均已拋棄繼承並經本院准
    予備查在案等情屬實；又被繼承人死亡迄今已逾民法第1177
    條所定1 個月期間，仍無親屬會議選任之遺產管理人向本院
    陳明或向聲請人為處理債務之表示，可認聲請人主張無親屬
    會議召集之事實為真。準此，堪認被繼承人所遺財產現確處
    於無人管領之狀態，是以本件確有為被繼承人所遺財產指定
    遺產管理人之必要。按遺產管理人之設，旨在管理保存及清
    算遺產，以免遺產散失，是以遺產管理人具有相當之公益色
    彩；又選任遺產管理人，除慮及管理遺產之公平性外，須考
    慮其適切性，亦即可對其遺產、遺債之情形瞭解較深，復與
    遺債債權人無利害共同關係而得忠誠處理者，優先選任為宜
    。聲請人請求本院選任曾擔任法院書記官之陳和迪為被繼承
    人之遺產管理人，並提出國民身分證、畢業證書、考試院普
    通考試及格證書、銓敘部函書記官試用期滿成績審查應予實
    授證明等件影本為憑，本院衡酌其具有法律知識背景及法院
    書記官實務經歷，應可秉持專業擔當此具公益性質之遺產管
    理人任務，並可忠實執行搜索被繼承人之債權人、受遺贈人
    ，清償債權或交付遺贈物等事務，且經聲請人到庭陳稱其已
    徵詢陳迪和同意擔任本件被繼承人遺產管理人等語（見本院
    100 年04月13日訊問筆錄），是本件請求選任陳和迪為被繼
    承人之遺產管理人，應屬適當，於法亦無不合，應予准許，
    並依法為公示催告。
四、依非訟事件法第157 條，裁定如主文。
五、如不服本裁定，應於送達後10日內向本院提出抗告狀，並應
    繳納抗告費用新台幣1,000 元。
中    華    民    國   100    年    6     月     7    日
                  家事法庭  司法事務官  蔡育庭
以上正本係照原本作成。